【裁判字號】    99,訴,455
【裁判日期】    991125
【裁判案由】    違反槍砲彈藥刀械管制條例
【裁判全文】
臺灣臺南地方法院刑事判決               99年度訴字第455號
    公  訴  人  臺灣臺南地方法院檢察署檢察官
    被      告  陳文瑞
    指定辯護人  本院公設辯護人 林宜靜
上列被告因槍砲彈藥刀械管制條例案件，經檢察官提起公訴（99
年度偵字第3732號），本院判決如下：
    主  文
陳文瑞未經許可，持有可發射子彈具有殺傷力之改造手槍，累犯
，處有期徒刑肆年，併科罰金新臺幣拾萬元，罰金如易服勞役，
以新臺幣壹仟元折算壹日。扣案之改造手槍貳支（槍枝管制編號
分別為0000000000號、0000000000號），
均沒收。
    事  實
一、陳文瑞前於民國93年間因違反槍砲彈藥刀械管制條例案件，
    經本院以93年度訴字第568號判決各處有期徒刑 2年、3年，
    並定應執行刑有期徒刑 4年10月。上訴後，經臺灣高等法院
    臺南分院以94年度上訴字第130號、最高法院以 94年度台上
    字第2856號判決駁回確定。93年間，復因違反毒品危害防制
    條例案件，經本院以93年度易字第479號判決判處有期徒刑4
    月確定。上開各案，嗣經臺灣高等法院臺南分院以94年度聲
    字第245號裁定應執行有期徒刑5年後，再經本院以96年度聲
    減字第1874號裁定就前述有期徒刑4月部分，減為有期徒刑2
    月，而與前開有期徒刑2年、3年部分，定其應執行刑為有期
    徒刑4年10月確定，於97年5月21日縮短刑期假釋，並於98年
    8月1日保護管束期滿未經撤銷，視為執行完畢。
二、詎陳文瑞已知具有殺傷力之改造槍枝、子彈及刀械為槍砲彈
    藥刀械管制條例第4條第1項所管制之物品，非經中央主管機
    關許可，不得擅自寄藏、持有。竟仍於民國98年12月28日晚
    上19時許，在臺南市○區○○街某處停車場，以新臺幣（下
    同）75,000元之代價，向不詳姓名、年籍綽號「黑狗」之成
    年男子購買下列槍枝、子彈：
  (一)具有殺傷力之仿FN廠半自動手槍製造之槍枝，換裝土造金屬
    槍管而成之改造手槍１枝（含彈匣，槍枝管制編號：000000
    0000號）。
  (二)具殺傷力由金屬彈殼組合直徑8.1±0.5mm金屬彈頭而成之非
    制式子彈3顆（警員於臺南市○區○○路一段149號18樓之1
    陳文瑞居住處共起出子彈13顆，其中 1顆為不具殺傷力由金
    屬彈殼組合直徑 9.0mm金屬彈頭而成之非制式金屬子彈，另
    12顆由金屬彈殼組合直徑8.1±0.5mm金屬彈頭而成之非制式
    子彈，送驗時採樣4顆試射，3顆認具殺傷力【起訴書誤認為
    不具殺傷力而不另為不起訴之諭知，顯屬誤載】， 1顆認雖
    可擊發，惟發射動能不足，認不具殺傷力，餘8顆未經試射
    ，無法證明具有殺傷力，已由檢察官另為不起訴之諭知）。
  (三)具殺傷力之仿 BERATTA廠92FS型半自動手槍製造之槍枝，換
    裝土造金屬槍管而成之 92改造手槍1枝（含彈匣，槍枝管制
    編號：0000000000號）。
  (四)具殺傷力之金屬子彈2顆（警員於車號C7-4092號自小客車內
    起出子彈3顆，其中1顆為具有殺傷力之口徑9mm制式子彈、
    另2顆為金屬彈殼組合直徑 8.8±0.5mm金屬彈頭而成之非制
    式子彈，送驗時採樣1顆試射，認具殺傷力，餘1顆未經試射
    ，無法證明具有殺傷力，詳如後述不另為無罪諭知部分）
三、嗣於99年2月23日上午7時45分許，警方徵得陳文瑞之同意後
    ，在其位於臺南市○區○○路一段149號18樓之1現居地之手
    提袋內，查獲上開事實二編號(一)、(二)所示之槍枝及子彈及第
    一級毒品海洛因9小包及第二級毒品安非他命1小包（施用毒
    品部分，另案由檢察官起訴）。同日上午8時許，警員復持
    臺灣臺南地方法院核發之搜索票，在陳文瑞所駕駛之車牌號
    碼C7-4092號自用小客車內搜得上開事實二編號(三)、(四)所示
    之槍枝及子彈而悉上情。
四、案經臺南市警察局第六分局報告台灣台南地方法院檢察署檢
    察官偵查起訴。
    理  由
壹、有罪部分
一、程序方面：按被告以外之人於審判外之陳述，經當事人於審
    判程序同意作為證據，法院審酌該言詞陳述或書面陳述作成
    時之情況，認為適當者，亦得為證據，刑事訴訟法第159條
    之5第1項定有明文。查被告於本院準備程序時，對檢察官所
    提出引用之供述及非供述證據之證據能力並不爭執（見本院
    卷第26頁），且本院依卷內資料審酌該供述及非供述證據作
    成時之情況，認為並未有何違背法律或其他相關規定之情事
    ，而認為適當，復經本院於審判期日就上開證據依法進行調
    查、辯論，是依刑事訴訟法第159條之5第1項之規定，本院
    自得引為判決參考之依據，依法應有證據能力，先予敘明。
二、實體方面：
  (一)上開事實，業據被告陳文瑞於警詢、偵查及本院審理中坦承
    不諱（見警卷第2-4頁、偵卷第7-8頁、本院卷第25、39頁）
    ，並有查獲照片6幀在卷可稽（見警卷第25-27頁）。而扣案
    之改造手槍、子彈，經送請內政部警政署刑事警察局以「檢
    視法」、「性能檢驗法」及「試射法」鑑定結果，認為：「
    一、送鑑8厘米手槍1枝（含彈匣，槍枝管制編號：00000000
    00號），係改造手槍，由仿FN廠半自動手槍製造之槍枝，換
    裝土造金屬槍管而成，擊發功能正常，可供擊發適用子彈使
    用，認具殺傷力。二、送鑑子彈13顆：(一) 1顆，認係非制式
    子彈，由金屬彈殼組合直徑 9.0mm金屬彈頭而成，經試射無
    法擊發，認不具殺傷力。(二)12顆，認均係非制式子彈，由金
    屬彈殼組合直徑8.1±0.5mm金屬彈頭而成，採樣4顆試射，3
    顆可擊發，認均具殺傷力， 1顆雖可擊發，惟發射動能不足
    ，認不具殺傷力。三、送鑑 92改造手槍1枝（含彈匣，槍枝
    管制編號：0000000000號），係改造手槍，由仿 BERETTA廠
    92FS型半自動手槍製造之槍枝，換裝土造金屬槍管而成，擊
    發功能正常，可供擊發適用子彈使用，認具殺傷力。四、送
    鑑子彈3顆：(一)1顆，認係口徑 9mm制式子彈，經試射，可擊
    發，認具殺傷力。(二) 2顆，認均係非制式子彈，由金屬彈殼
    組合直徑8.8±0.5MM金屬彈頭而成，採樣 1顆試射，可擊發
    ，認具殺傷力」等情，有該局99年3月4日刑鑑字第09900251
    65號槍彈鑑定書 1份及槍、彈照片16幀在卷可稽（見偵卷第
    12-14頁）。 上開鑑定結果，既係鑑驗機關以其專業知識及
    精密儀器測試後所得之結論，自可憑信。是扣案之改造手槍
    2枝、制式子彈1顆（口徑9mm）及非制式子彈4顆（計金屬彈
    殼組合直徑 8.1±0.5mm金屬彈頭而成之非制式子彈3顆、金
    屬彈殼組合直徑 8.8±0.5mm金屬彈頭而成之非制式子彈1顆
    ），確係分屬槍砲彈藥刀械管制條例第 4條第1款、第2款所
    稱之槍砲、彈藥無訛。從而，本件事證明確，被告犯行已堪
    認定。
二、論罪科刑部分：
  (一)核被告所為，係犯槍砲彈藥刀械管制條例第8條第4項未經許
    可持有可發射子彈具殺傷力之槍枝罪、同條例第 12條第4項
    之未經許可持有子彈罪。被告同時持有改造手槍及子彈，係
    以一行為觸犯二罪名，為想像競合犯，應依刑法第55條之規
    定，從一重論以槍砲彈藥刀械管制條例第8條第4項未經許可
    持有可發射子彈具有殺傷力之槍砲罪。
  (二)被告因事實欄所示犯行，經判處罪刑，並於98年8月1日假釋
    期滿未經撤銷視為執行完畢，有臺灣高等法院被告前案紀錄
    表1份在卷可參，其受徒刑之執行完畢，5年以內故意再犯有
    期徒刑以上之上述本罪，為累犯，依法應加重其刑。
  (三)再扣案由金屬彈殼組合直徑8.1±0.5mm金屬彈頭而成之非制
    式子彈12顆，送驗時，採樣4顆試射，3顆可擊發，認均具殺
    傷力，有上開鑑定書附卷為憑，則上開 3顆具殺傷力之子彈
    ，與起訴事實認具有殺傷力之口徑9mm制式子彈1顆、具殺傷
    力由金屬彈殼組合直徑 8.8±0.5MM非制式子彈1顆，原有想
    像競合犯之裁判上一罪關係，依公訴不可分之原則，為起訴
    效力所及，本院自應併予審判。而起訴意旨就鑑驗已認定具
    殺傷力之上開非制式子彈，誤認不具殺傷力，而將前揭具有
    不可分性之整個犯罪事實割裂為二，而不另為不起訴處分諭
    知，應認屬無效之不起訴處分，併予敘明。
  (四)茲審酌被告素行非佳，甫因違反槍砲彈藥刀械管制條例案件
    於98年8月1日執行完畢，未經相當時日，旋再犯本案，顯見
    其未知警惕，視法律規範為無物，且其未經許可持有具殺傷
    力之改造手槍、子彈，對社會治安所生潛在危害甚鉅，所為
    誠屬不該。另衡酌被告持有改造手槍2枝、持有子彈之數量
    非鉅，及持有槍、彈期間並未持以犯罪，惡性尚非嚴重等一
    切情狀，爰量處如主文所示之刑，並依其資力、職業及社會
    地位等情，就罰金部分諭知易服勞役之折算標準。
  (五)扣案之仿FN廠半自動手槍1枝（含彈匣，槍枝管制編號：000
    0000000號）、仿BERATTA廠92FS型半自動手槍1支（含彈匣1
    個，槍枝管制編號：0000000000號），均係槍砲彈藥刀械管
    制條例所列管之物，已詳如前述，為違禁物，應依刑法第38
    條第1項第1款之規定，均宣告沒收。至具有殺傷力之口徑9m
    m制式子彈1顆、具殺傷力之由金屬彈殼組合直徑8.8±0.5mm
    金屬彈頭而成之非制式子彈 3顆、具殺傷力由金屬彈殼組合
    直徑8.8±0.5MM非制式子彈 1顆，經鑑驗試射業已滅失，自
    均毋庸宣告沒收；而上開因鑑驗試射所餘之彈殼 5個，核均
    已失其子彈之結構及性能，而無殺傷力，非屬違禁物，亦非
    供或預備供被告犯本案所用之物，爰均不另為沒收之諭知。
  (六)末就扣案鑑驗認不具殺傷力之子彈2顆（1顆為金屬彈殼組合
    直徑9.0mm金屬彈頭之非制式子彈、1顆為金屬彈殼組合直徑
     8.1±0.5mm金屬彈頭之非制式子彈）及未經試射之子彈9顆
    （8顆為金屬彈殼組合直徑 8.1±0.5mm金屬彈頭而成之非制
    式子彈、 1顆為金屬彈殼組合直徑8.8±0.5mm金屬彈頭而成
    之非制式子彈），既無從認定均具有殺傷力，則非屬違禁物
    ，自不予沒收，附此敘明。
貳、不另為無罪諭知部分：
一、公訴意旨另以：被告於前開時、地，向年籍不詳綽號「黑狗
    」之成年男子購買之金屬彈殼組合直徑8.8±0.5mm金屬彈頭
    而成之非制式子彈1顆（原購買2顆，其中1顆具殺傷力詳如
    前述），嗣為警於99年2月23日上午8時許，在陳文瑞所駕駛
    之車牌號碼C7-4092號自用小客車內搜得上開子彈，因認被
    告此部分，亦涉違反槍砲彈藥刀械管制條例第12條第4項之
    未經許可持有子彈罪嫌。
二、按犯罪事實應依證據認定之，無證據不得認定其犯罪事實，
    又不能證明被告犯罪者，應諭知無罪之判決，刑事訴訟法第
    154條、第301條第1項分別定有明文。又按槍砲彈藥刀械管
    制條例第4條第1項第1款、第2款所規定之槍、彈，係分別包
    含「槍砲」、「彈藥」、「其他可發射金屬或子彈具有殺傷
    力之各式槍砲」、「各式槍砲所使用之砲彈、子彈及其他具
    有殺傷力或破壞性之各類炸彈、爆製物」，依此可知上開條
    例所規範之彈藥自以「具有殺傷力」為其要件。又依據司法
    院秘書長81年6月11日秘臺廳（二）第06985號函釋稱：「殺
    傷力之標準為在最具威力之適當距離，以彈丸可穿入人體皮
    肉層之動能為準。」另依日本科學警察研究所之研究結果認
    ：「彈丸單位面積動能達二十焦耳／平方公分，則足以穿入
    人體皮肉層。」而按事實之認定，應憑證據，苟未能發現相
    當確實之證據或證據不足以證明，自不能以推測或擬制之方
    法以為裁判之基礎，即法院對於改（土）造子彈有無殺傷力
    之認定，應經「發射之動能，可達二十焦耳／平方公分以上
    ，足以穿入人體皮肉層」之專業鑑定程序始可得悉。
三、經查：扣案由金屬彈殼組合直徑8.8±0.5mm金屬彈頭而成之
    非制式子彈共2顆，送內政部警政署刑事警察局鑑定，經採
    樣1顆試射，可擊發，認具殺傷力，此固有上開槍彈鑑定書
    附卷可證，惟由金屬彈殼組合直徑8.8±0.5mm金屬彈頭而成
    之非制式子彈，並非由正式兵工廠以槍砲彈藥相關規範標準
    為依據所製造而成，品質參差不齊，性能與破壞力部分尚與
    制式子彈有間，微諸本件扣案之其他非制式子彈，亦有經鑑
    驗認不具殺傷力，則扣案由金屬彈殼組合直徑8.8±0.5mm金
    屬彈頭而成之非制式子彈1顆既未經試射，是否能擊發而能
    證明具殺傷力，則有可疑，故依卷證資料，尚無法逕自認定
    其具有殺傷力。是被告持有之未經試射之上開子彈1顆，因
    無法證明具有殺傷力，經核即與槍砲彈藥刀械管制條例第12
    條第4項之構成要件相違。
    此外，又查無其他積極證據，足證此子彈具有殺傷力，既無
    其他證據足資證明被告確有公訴人所指之此部分犯行，本應
    為被告無罪之諭知，惟此部分若成立犯罪，則與被告前揭被
    訴持有改造手槍、子彈有罪部分，有想像競合犯之裁判上一
    罪關係，故爰不另為無罪之諭知。
據上論斷，應依刑事訴訟法第299 條第1 項前段，槍砲彈藥刀械
管制條例第8 條第4 項、第12條第4 項，刑法第11條前段、第55
條、第47條第1 項、第42條第3 項前段、第38條第1 項第1 款，
判決如主文。
本案經檢察官宋文宏到庭執行職務。
中    華    民    國    99    年    11    月    25    日
                    刑事第三庭  審判長法  官  朱中和
                                      法  官  陳威龍
                                      法  官  黃堯讚
以上正本證明與原本無異。
如不服本判決應於收受本判決後10日內向本院提出上訴書狀，並
應敘述具體理由。其未敘述上訴理由者，應於上訴期間屆滿後20
日內向本院補提理由書狀（均須按他造當事人之人數附繕本）「
切勿逕送上級法院」。
                                      書記官  許雅華
中    華    民    國    99    年    11    月    26    日
附錄本案論罪科刑法條全文
槍砲彈藥刀械管制條例第8條第4項：
未經許可，持有、寄藏或意圖販賣而陳列第 1 項所列槍枝者，處
3 年以上10年以下有期徒刑，併科新臺幣700 萬元以下罰金。
槍砲彈藥刀械管制條例第12條第4項：
未經許可，持有、寄藏或意圖販賣而陳列子彈者，處 5 年以下有
期徒刑，併科新臺幣 300 萬元以下罰金。

司法院資訊處製作；財團法人民間司法改革基金會備份。
